【裁判字號】    98,抗,1939
【裁判日期】    981231
【裁判案由】    聲明異議
【裁判全文】
臺灣高等法院民事裁定                  98年度抗字第1939號
抗  告  人  丙○○
            乙○○
共同代理人  林永頌律師
            林實芳律師
上列抗告人因與相對人甲○○、丁○○間假處分強制執行事件聲
明異議，對於中華民國98年11月5日臺灣臺北地方法院98年度執
事聲字第44號裁定提起抗告，本院裁定如下：
    主  文
抗告駁回。
抗告程序費用由抗告人負擔。
    理  由
一、本件抗告人主張：相對人即債權人甲○○、丁○○主張對伊
    有新台幣（下同）21億元之債權，依原法院98年度裁全字第
    4259號假處分裁定，聲請原法院對抗告人所有如該假處分裁
    定附表所示之土地，為假處分之強制執行，經原法院於98年
    7月3日北院98年度司執全天字第1370號函囑託地政機關為假
    處分查封登記。惟相對人就該債權已對案外人林忠志及其他
    連帶保證人所有價值逾78億元之土地為查封以為保全（即臺
    灣臺北地方法院91年度執全字第11072號、91年度執全未字
    第1601號、90年度執全未字第4602號、91年度執全未字第31
    51號，臺灣宜蘭地方法院91年度執字第1911號，臺灣桃園地
    方法院91年度民執全金字第3403號，臺灣彰化地方法院91年
    度執全字第1901號等強制執行事件），且相對人於上開土地
    亦已設定31億餘元之抵押權，是相對人之債權已可完全受清
    償，是相對人再經由前開假處分之執行，間接使其金錢債權
    獲得滿足，已逾其保全債權之目的，過度侵害伊合法權利，
    甚有權利濫用之嫌，依強制執行法第140條準用同法第50條
    規定，前開查封已違反超額查封禁止之規定，爰聲明異議，
    請求撤銷原法院98年7月3日北院98年度司執全天字第1370號
    假處分查封登記等語。
二、按強制執行應依執行名義為之，強制執行法第4條定有明文
    。債權人據以聲請強制執行之執行名義，為債務人應給付一
    定金額之金錢者，執行名義重在滿足債權人受領債務人所給
    付之一定金額之金錢，而非受領特定標的物，故執行名義僅
    表明債務人應給付之金額，至於如何滿足該執行名義之內容
    ，為執行方法之問題，亦即於該執行名義所定金額範圍內，
    執行法院可就債務人之一般財產為查封、變價之強制執行，
    為避免執行時所查封之金額，超過執行名義所命應給付之金
    額及債務人應負擔之費用，造成無益之執行並增加債務人之
    不便，同法第50條復規定查封之動產，以其價格足清償強制
    執行之債權額及債務人應負擔之費用者為限（所謂超額查封
    禁止原則），此一規定依同法第113條準用於不動產查封之
    情形。又依同法第140條規定，於依假處分裁定查封不動產
    時，固亦有超額查封禁止之適用，然假處分裁定，係以禁止
    債務人變更特定標的物之現狀為目的，因此就如何達到假處
    分目的之執行方法，於假處分裁定中已為酌定者（民事訴訟
    法第535條第1項參照），依強制執行第4條規定，執行處必
    須依假處分裁定所酌定之方法為執行，若執行法院所執行之
    範圍逾假處分裁定所酌定之方法者，固為超額查封。但若執
    行法院所執行之範圍，即為假處分裁定所酌定之方法者，則
    為假處分裁定所酌定之方法是否超過保全債權之目的、該假
    處分裁定當否之問題，非執行法院之查封是否超額之問題，
    無從以對強制執行程序聲明異議以為解決。
三、查本件相對人前聲請原法院裁定命抗告人丙○○就其所有之
    不動產（即如原法院98年度裁全字第4259號裁定附表所示，
    見本院卷，73至75頁，下稱系爭不動產）不得為所有權移轉
    、設定負擔、出租及其他一切處分行為，並命抗告人乙○○
    就系爭不動產於97年8月26日登記之抵押權，不得為移轉、
    行使或變更等一切處分行為，經原法院98年6月22日98年度
    裁全字第4259號裁定准予相對人提供擔保而命抗告人丙○○
    對於系爭不動產不得為移轉、抵押、出租及其他處分行為，
    抗告人乙○○對於系爭不動產不得行使、移轉於97年8月26
    日所登記之抵押權（字號：新登字第144060號）。相對人以
    原法院上開假處分裁定為其執行名義，聲請法院強制執行，
    原法院民事執行處於98年7月3日以北院隆98司執全天字第13
    70號查封登記函請台北縣新店地政事務所就系爭不動產為查
    封登記等情，有抗告人所提相對人假處分聲請狀、原法院98
    年度裁全字第4259號裁定書、原法院民事執行處98年7月3日
    北院隆98司執全天字第1370號函可憑（見本院卷，84至90頁
    及73至78頁），揆諸前揭說明，原法院所為假處分強制執行
    程序係依前開假處分裁定之執行名義為之，未超過該假處分
    裁定之內容，無違反強制執行法第50條、第113條超額查封
    禁止規定之情形。抗告人指原法院違反超額查封禁止之規定
    ，聲明異議，並非可採，原裁定駁回抗告人之聲明異議，並
    無不合，抗告意旨指摘原裁定不當，聲明廢棄，為無理由，
    應予駁回其抗告。
四、據上論結，本件抗告為無理由。爰裁定如主文。
中    華    民    國    98    年    12    月    31    日
                  民事第七庭
                      審判長法  官    鄭三源
                            法  官    魏麗娟
                            法  官    呂太郎
正本係照原本作成。
本裁定除以適用法規顯有錯誤為理由外，不得再抗告。如提起再
抗告，應於收受後10日內委任律師為代理人向本院提出再抗告狀
。並繳納再抗告費新台幣一千元。
中    華    民    國    98    年    12    月    31    日
                            書記官    黃千鶴

司法院資訊處製作；財團法人民間司法改革基金會備份。
